臺灣新北地方法院刑事判決
111年度審易字第1472號
公  訴  人  臺灣新北地方檢察署檢察官
被      告  江榮通



上列被告因詐欺案件，經檢察官提起公訴（110年度偵字第43382
號）及移送併辦（臺灣新北地方檢察署111年度偵字第12646號【
併辦㈠案】、臺灣基隆地方檢察署110年度偵字第8547號【併辦㈡
案】），被告於準備程序中對被訴事實為有罪陳述，本院合議庭
裁定由受命法官獨任行簡式審判程序，並判決如下：
    主  文
江榮通幫助犯詐欺取財罪，處拘役伍拾日，如易科罰金，以新臺
幣壹仟元折算壹日。未扣案之犯罪所得新臺幣陸佰元沒收，於全
部或一部不能沒收或不宜執行沒收時，追徵其價額。
    事  實
一、江榮通可預見若將個人申辦之行動電話門號提供予陌生人或
    與自己不具密切信賴關係之人使用，可能被利用作為詐欺之
    犯罪工具，竟仍基於縱有人持其提供之行動電話門號犯罪亦
    不違反其本意之幫助詐欺取財不確定故意，於民國110年5月
    28日，在新北市板橋區某通訊行，申辦遠傳電信公司行動電
    話門號0000000000號預付卡後，將上開門號SIM卡以新臺幣
    （下同）600元之代價，出售予真實姓名、年籍不詳通訊軟
    體LINE名稱「林雨涵」之成年女子使用。嗣「林雨涵」所屬
    詐欺集團成員取得江榮通申辦之上開門號後，即意圖為自己
    不法之所有，基於詐欺取財之犯意聯絡，先由該詐欺集團成
    員以上開門號向一卡通票證股份有限公司申辦Line Pay Mon
    ey帳號0000000000電子支付帳戶，再分別於附表所示之時間
    ，向高子淵、何定穎、吳陳瀚、胡維宬（原名胡仰則）等人
    佯稱欲販售IPHONE行動電話而施用詐術，致其等均陷於錯誤
    ，依指示於附表所示之時間，轉帳如附表所示金額至如附表
    所示之帳戶。嗣高子淵、何定穎、吳陳瀚、胡維宬等人遲未
    收到購買之行動電話，發覺受騙報警處理，始循線查悉上情
    。
二、案經高子淵訴由桃園市政府警察局大溪分局報告臺灣新北地
    方檢察署檢察官偵查起訴及㈠何定穎訴由臺南市政府警察局
    玉井分局報告臺灣新北地方檢察署檢察官移送併辦（併辦㈠
    案）；㈡吳陳瀚、胡維宬訴由花蓮縣警察局鳳林分局報告臺
    灣基隆地方檢察署檢察官移送併辦（併辦㈡案）。
　　理  由
一、按除被告所犯為死刑、無期徒刑、最輕本刑為3年以上有期
    徒刑之罪或高等法院管轄第一審案件者外，於第一次審判期
    日前之準備程序進行中，被告先就被訴事實為有罪之陳述時
    ，審判長得告知被告簡式審判程序之旨，並聽取當事人、代
    理人、辯護人及輔佐人之意見後，裁定進行簡式審判程序，
    刑事訴訟法第273條之1第1項定有明文。經核本件被告所犯
    係死刑、無期徒刑、最輕本刑為3年以上有期徒刑以外之罪
    ，其於準備程序中就被訴之事實為有罪陳述，經法官告知簡
    式審判程序之旨，並聽取公訴人及被告之意見後，本院合議
    庭依刑事訴訟法第273條之1第1項規定，裁定由受命法官獨
    任進行簡式審判程序，合先敘明。
二、上揭犯罪事實，業據被告江榮通於本院審理時坦承不諱，核
    與證人即告訴人高子淵、何定穎、吳陳瀚、胡維宬（原名胡
    仰則）於警詢時證述之情節相符，復有門號0000000000號通
    聯調閱查詢單、被告與「林雨涵」之通訊軟體LINE對話紀錄
    擷圖、LINE Pay Money會員資料各1份（見臺灣新北地方檢
    察署110年度偵字第43382號偵查卷第35頁、第49頁至第101
    頁；111年度偵字第12646號偵查卷第39頁）；告訴人高子淵
    之內政部警政署反詐騙諮詢專線紀錄表、告訴人高子淵與詐
    欺集團成員通訊軟體LINE對話紀錄擷圖、LINE Pay Money紀
    錄及交易詳細資訊擷圖、桃園市政府警察局中壢分局自強派
    出所受理各類案件紀錄表、受（處）理案件證明單各1份（
    附表編號1部分，見臺灣新北地方檢察署110年度偵字第4338
    2號偵查卷第23頁至第24頁、第25頁至第33頁、第37頁、第3
    9頁）；PTT網站貼文、告訴人何定穎與詐欺集團成員通訊軟
    體LINE對話紀錄擷圖、LINE Pay Money紀錄及交易詳細資訊
    擷圖、內政部警政署反詐騙案件紀錄表各1份（附表編號2部
    分，見臺灣新北地方檢察署111年度偵字第12646號偵查卷第
    23頁至第33頁、第37頁）；告訴人吳陳瀚之內政部警政署反
    詐騙諮詢專線紀錄表、基隆市警察局第二分局深澳坑派出所
    受理詐騙帳戶通報警示簡便格式表、金融機構聯防機制通報
    單、受理各類案件紀錄表、受（處）理案件證明單、告訴人
    吳陳瀚與詐欺集團成員通訊軟體LINE對話紀錄暨名片及轉帳
    交易成功擷圖各1份；告訴人胡維宬之內政部警政署反詐騙
    諮詢專線紀錄表、臺南市政府警察局永康分局鹽行派出所受
    理詐騙帳戶通報警示簡便格式表、金融機構聯防機制通報單
    、受理各類案件紀錄表各1份、切結書2份、告訴人胡維宬與
    詐欺集團成員通訊軟體LINE對話紀錄暨名片擷圖各1份（附
    表編號3、4部分，見臺灣基隆地方檢察署111年度偵字第854
    7號偵查卷第33頁、第35頁、第37頁、第39頁、第41頁、第4
    3頁至第45頁、第47頁、第49頁、第57頁、第59頁、第61頁
    、第63頁、第65頁、第69頁、第71頁、第75頁）附卷可資佐
    證，足認被告前開自白與事實相符，應可採信。本件事證明
    確，其犯行堪予認定，應依法論科。
三、論罪科刑：
  ㈠按刑法上之幫助犯，係對於犯罪與正犯有共同之認識，而以
    幫助之意思，對於正犯資以助力，而未參與實施犯罪之行為
    者而言（最高法院49年台上字第77號、75年度台上字第1509
    號、84年度台上字第5998號、88年度台上字第1270號等判決
    意旨參照）。是以，被告提供上開行動電話門號使真實姓名
    年籍不詳之詐欺集團成員遂行詐欺取財之犯行，惟被告單純
    提供行動電話門號供人使用之行為，並不等同於向被害人施
    以欺罔之詐術行為，且亦無證據證明被告有參與詐欺取財犯
    行之構成要件行為，是被告所為應僅止於幫助。是核被告所
    為，係犯刑法第30條第1項前段、第339條第1項之幫助詐欺
    取財罪。
　㈡被告以一提供行動電話門號之行為，幫助該詐騙集團成員對
    告訴人高子淵、何定穎、吳陳瀚、胡維宬實施詐欺取財犯行
    ，而觸犯同一罪名，為想像競合犯，應依刑法第55條之規定
    ，從一幫助詐欺取財罪處斷。起訴書犯罪事實雖未記載附表
    編號2至4所示告訴人何定穎、吳陳瀚、胡維宬遭詐欺取財部
    分（即併辦㈠、㈡案之犯罪事實），惟該等犯罪事實與起訴之
    犯罪事實（即附表編號1所示高子淵遭詐欺取財部分），既
    具有想像競合犯之裁判上一罪關係，依刑事訴訟法第267條
    規定，為起訴效力所及，復經檢察官移送併案審理，本院自
    應併予審究，附此敘明。
  ㈢被告以幫助之意思，參與構成要件以外之行為，為幫助犯，
    爰依刑法第30條第2項之規定，依正犯之刑減輕之。
　㈣爰審酌被告提供行動電話門號予詐欺集團不法使用，非但助
    長社會詐欺財產犯罪之風氣，致使無辜民眾受騙而受有財產
    上損害，亦擾亂金融交易往來秩序，危害社會正常交易安全
    ，復因被告提供其行動電話門號，不僅造成執法機關不易查
    緝犯罪行為人之真實身分，更增加被害人求償上之困難，實
    無可取，兼衡其犯罪動機、目的、手段、犯後於本院審理時
    坦承犯行之態度、附表所示告訴人受詐騙之財產損失數額，
    及被告高職畢業之智識程度、未婚，自陳目前在養生會館當
    按摩師、需扶養母親、經濟狀況不佳之生活情形（見被告個
    人戶籍資料、本院卷第76頁）等一切情狀，量處如主文所示
    之刑，並諭知易科罰金之折算標準。
四、被告販賣上開門號獲得價金600元一節，業據被告自陳在卷
    （見本院卷第64頁），屬被告本案犯罪所得，未據扣案，且
    未實際合法發還或賠償各告訴人，宣告沒收亦無過苛、欠缺
    刑法上之重要性、犯罪所得價值低微，或為維持受宣告人生
    活條件之必要等情形，自應依刑法第38條之1第1項前段規定
    宣告沒收，並依同條第3項規定諭知於全部或一部不能沒收
    或不宜執行沒收時，追徵其價額。
據上論斷，應依刑事訴訟法第273條之1第1項、第299條第1項前
段，判決如主文。
本案經檢察官陳建良提起公訴及移送併辦，檢察官陳立平移送併
辦，檢察官林亭妤到庭執行職務。
中　　華　　民　　國　　111 　年　　9 　　月　　6 　　日
                  刑事第二十三庭  法  官  藍海凝
上列正本證明與原本無異。
如不服本判決，應於判決送達後20日內敘明上訴理由，向本院提
出上訴狀 (應附繕本) ，上訴於臺灣高等法院。其未敘述上訴理
由者，應於上訴期間屆滿後20日內向本院補提理由書「切勿逕送
上級法院」。
                                  書記官  彭姿靜
中　　華　　民　　國　　111 　年　　9 　　月　　12　　日
附錄本案論罪科刑法條全文：
中華民國刑法第339條
意圖為自己或第三人不法之所有，以詐術使人將本人或第三人之
物交付者，處5年以下有期徒刑、拘役或科或併科50萬元以下罰
金。
以前項方法得財產上不法之利益或使第三人得之者，亦同。
前二項之未遂犯罰之。
附表：
編號 告訴人 詐騙時間、方法 轉帳時間 轉帳金額 轉入帳戶 1 高子淵 （起訴部分） 詐欺集團成員於110年6月2日16時35許，以通訊軟體LINE暱稱「Chi」，在「純二手中古手機支援群」LINE群組，向高子淵佯稱：欲販賣IPHONE行動電話3支，聯絡電話為0000000000號云云，致高子淵陷於錯誤，依指示以LINE Pay轉帳至右列電子支付帳戶。 110年6月2日 17時10分許 4萬元   LINE Pay Money帳號0000000000號電子支付帳戶    110年6月2日 23時4分許 1萬3,300元  2 何定穎 （併辦㈠案） 詐欺集團成員於110年6月11日19時許，在批踢踢實業坊BBS網站上，以暱稱「haochen」張貼販售IPHONE行動電話之文章，何定穎即於同日20時許向「haochen」表明欲購買該行動電話，自稱「haochen」之詐欺集團成員則向何定穎佯稱：可用LINE Pay交易並轉帳，當日即會寄送云云，致何定穎陷於錯誤，依指示以LINE Pay轉帳至右列電子支付帳戶。 110年6月11日21時9分許 1萬560元 LINE Pay Money帳號0000000000號電子支付帳戶 3 吳陳瀚 （併辦㈡案） 詐欺集團成員於110年7月2日17時9分許，以通訊軟體LINE暱稱「M」，在LINE群組向吳陳瀚佯稱：欲販賣IPHONE行動電話2支，並提供「仔哥通訊、店長嘉琪，LINE ID：chi00000000、手機號碼：0000000000、店址：基隆市○○區○○路000○0號」之名片，致吳陳瀚陷於錯誤，而依指示匯款至右列帳戶。 110年7月2日 13時32分許 1萬4,605元 中國信託商業銀行帳號0000000000000000號帳戶 4 胡維宬（原名胡仰則） （併辦㈡案） 詐欺集團成員於110年7月2日17時54許，以通訊軟體LINE暱稱「M」，在LINE群組向胡維宬佯稱：欲販賣IPHONE行動電話3支，並提供「仔哥通訊、店長嘉琪，LINEID：chi00000000、手機號碼：0000000000、店址：基隆市○○區○○路000○0號」之名片，致胡維宬陷於錯誤，而依指示匯款至右列帳戶。 110年7月2日 20時41分許 1萬9,300元 中國信託商業銀行帳號0000000000000000號（起訴書誤載為「0000000000000000號」）帳戶    110年7月2日 21時24分許 2萬3,200元 國泰世華商業銀行帳號 000000000000號帳戶